臺灣高等法院臺南分院刑事判決
111年度上訴字第794號
                                    111年度上訴字第808號
                                    111年度上訴字第809號
上  訴  人  
即  被  告  紀進添



指定辯護人  鄭鴻威律師（義務律師）
上列上訴人即被告因毒品危害防制條例案件，不服臺灣嘉義地方
法院111年度訴字第85號、第121號、第147號中華民國111年4月2
9日第一審判決（起訴案號：臺灣嘉義地方檢察署110年度偵字第
9421號；追加起訴案號：同署111年度偵字第1459、1515、1785
、2184號、111年度偵字第2366號；暨移送併辦：同署111年度偵
字第2385號、111年度偵字第4911、4912號），提起上訴，經本
院合併審理，判決如下：
    主  文
原判決關於其附表編號二、三、十至十三、十五所處之刑暨所定
應執行刑部分，均撤銷。
紀進添所犯如原判決附表編號二、三、十一、十三、十五所示各
罪，各處有期徒刑壹年拾月；如原判決附表編號十所示之罪，處
有期徒刑壹年玖月；如原判決附表編號十二所示之罪，處有期徒
刑壹年拾壹月。
其他上訴駁回（即原判決附表編號一、四至九、十四、十六至十
九所處之刑及編號十七至十九所定應執行刑部分）。
紀進添前揭撤銷改判部分所處之刑及原判決附表編號一、四至九
、十四、十六上訴駁回部分所處之刑，應執行有期徒刑參年陸月
。
    事實及理由
一、按刑事訴訟法第348條規定：「上訴得對於判決之一部為之
    。對於判決之一部上訴者，其有關係之部分，視為亦已上訴
    。但有關係之部分為無罪、免訴或不受理者，不在此限。上
    訴得明示僅就判決之刑、沒收或保安處分一部為之」。是本
    案上訴之效力及其範圍，應依現行刑事訴訟法第348條規定
    判斷，合先敘明。
二、原審於民國111年4月29日以111年度訴字第85號、第121號、
    第147號判決判處被告犯如原判決附表編號一至十九所示之
    罪，各處如原判決附表編號一至十九所示之刑，原判決附表
    編號一至十六應執行有期徒刑7年6月；原判決附表編號十七
    至十九應執行有期徒刑6月，及為相關沒收之宣告。被告不
    服而以原審量刑過重為由提起上訴，檢察官則未上訴，經本
    院當庭向被告及辯護人確認上訴範圍，皆稱僅就原判決量刑
    部分上訴，對於原判決認定之犯罪事實、罪名及沒收，均表
    明未在上訴範圍（本院111年度上訴字第794號卷《下稱本院
    卷》第146-147、244-245頁），足見被告對於本案請求審理
    之上訴範圍僅限於量刑部分（含毒品危害防制條例第17條第
    1項）。揆諸前開條文之規定，本案量刑部分與原判決犯罪
    事實、罪名及沒收之認定，可以分離審查，因此，本院爰僅
    就原判決量刑部分（含毒品危害防制條例第17條第1項）加
    以審理，其他關於本案犯罪事實、罪名及沒收等，則不在本
    院審理範圍，先予說明。
三、因被告表明僅就原判決關於量刑部分（含毒品危害防制條例
    第17條第1項）提起上訴，故有關本案之犯罪事實、論罪（
    所犯罪名、罪數關係）及沒收部分之認定，均如第一審判決
    所記載（如附件）。
四、被告上訴意旨（含辯護人辯護意旨）略以：㈠原判決附表編
    號二、三、十至十三、十五部分，被告亦有供出毒品上游孫
    嘉駿，此部分應依毒品危害防制條例第17條第1項規定減輕
    其刑。㈡原判決未就被告自白坦承犯罪而予以適度減輕其刑
    ，請予以最輕量刑等語。
五、經查：
　㈠按毒品危害防制條例第17條第2項規定：「犯第4條至第8條之
    罪於偵查及歷次審判中均自白者，減輕其刑」。查被告於偵
    查、原審及本院時，均自白如原判決附表編號一至十六所示
    販賣第二級毒品之犯行，應依毒品危害防制條例第17條第2
    項規定減輕其刑。又被告亦均自白如原判決附表編號十七至
    十九所示犯行，此部分雖係構成轉讓禁藥罪，然依最高法院
    109年度台上大字第4243號刑事裁定要旨，仍應依毒品危害
    防制條例第17條第2項規定減輕其刑。
　㈡又按「犯第4條至第8條、第10條或第11條之罪，供出毒品來
    源，因而查獲其他正犯或共犯者，減輕或免除其刑。」毒品
    危害防制條例第17條第1項定有明文。查：
　⒈本件因被告之供出因而查獲原判決附表編號十六之毒品上游
    孫嘉駿，及原判決附表編號一、四至九、十四之毒品上游何
    淑珊等情，此有嘉義市政府警察局第一分局111年3月17日嘉
    市警一偵字第1110071951號函暨檢附之嘉義市政府警察局刑
    事案件移送書1份(原審111年度訴字第85號卷第91-96頁)、
    嘉義市政府警察局第二分局111年3月18日嘉市警二偵字第11
    10072097號函暨檢附之刑事案件報告書、何淑珊及被告之警
    詢筆錄、通訊監察譯文1份（原審111年度訴字第121號卷第1
    55-247頁）在卷可憑。準此，原判決附表編號一、四至九、
    十四、十六部分均依毒品危害防制條例第17條第1項規定減
    輕其刑，並依法遞減輕其刑。
　⒉原判決附表編號十七至十九所示轉讓禁藥犯行部分，所轉讓
    之禁藥甲基安非他命係自何淑珊而來，有前開嘉義市政府警
    察局第二分局111年3月18日嘉市警二偵字第1110072097號函
    暨檢附之刑事案件報告書、何淑珊及被告之警詢筆錄、通訊
    監察譯文1份可考，而符合毒品危害防制條例第17條第1項規
    定，故就原判決附表編號十七至十九減輕其刑，並遞減之。
　⒊被告為警查獲後，供出如原判決附表編號二、三、十至十三
    、十五所示之毒品來源均為孫嘉駿，經警循線因而查獲，有
    嘉義市政府警察局第一分局111年8月8日嘉市警一偵字第111
    0005678號函暨檢附之刑事案件移送書、臺灣嘉義地方檢察
    署檢察官111年度偵字第579、1319、2465、5377、5836號、
    111年度偵緝字第23號起訴書1份（本院卷第207-229頁）存
    卷可考。依上，足認確因被告供出而查獲其毒品來源，故就
    原判決附表編號二、三、十至十三、十五所示各次犯行，均
    依毒品危害防制條例第17條第1項規定減輕其刑，並依法遞
    減輕其刑。
六、本院撤銷改判及維持原判決之理由：
　㈠撤銷改判部分（即原判決附表編號二、三、十至十三、十五
    所處之刑及所定應執行刑部分）：
　⒈原審以被告如原判決附表編號二、三、十至十三、十五所示
    販賣第二級毒品之犯行，事證明確，因予科刑，固非無見。
    惟查，被告如原判決附表編號二、三、十至十三、十五部分
    ，確有供出而查獲其毒品來源，應依毒品危害防制條例第17
    條第1項規定減輕其刑，已如前述。原判決「未及審酌」上
    情，致此部分未依毒品危害防制條例第17條第1項規定減輕
    其刑，尚有未洽。被告上訴以原判決附表編號二、三、十至
    十三、十五部分，應依毒品危害防制條例第17條第1項規定
    減輕其刑，並原判決量刑過重為由，指摘原判決不當，為有
    理由，自應由本院將原判決附表編號二、三、十至十三、十
    五所處之刑（含定應執行刑7年6月部分）部分，予以撤銷改
    判，期臻適法。
　⒉爰審酌被告為思慮成熟之人，當知悉甲基安非他命有損身心
    健康，為國家列管之第二級毒品，卻不思遵循法紀，販賣第
    二級毒品甲基安非他命予他人，實助長毒品氾濫之風，亦戕
    害施用者之身心健康，對於社會整體治安造成相當程度之潛
    在危害，應予非難。兼衡被告之素行（參見臺灣高等法院被
    告前案紀錄表），犯後坦認犯行，態度尚稱良好，販賣毒品
    之種類、次數、期間及所得利益。暨被告自陳○○肄業之智識
    程度，入監前從事○○○○，日薪新臺幣1,800元，未登記結婚
    ，有2名未成年子女等一切情狀，就原判決附表編號二、三
    、十一、十三、十五部分，各量處有期徒刑1年10月；原判
    決附表編號十部分，量處有期徒刑1年9月；原判決附表編號
    十二部分，量處有期徒刑1月11月，以示懲儆。
　㈡維持原判決部分（即原判決附表編號一、四至九、十四、十
    六至十九所處之刑及編號十七至十九所定應執行刑部分）：
　⒈按量刑係法院就繫屬個案犯罪所為之整體評價，乃事實審法
    院之職權裁量事項，而量刑判斷當否之準據，則應就判決整
    體觀察為綜合考量，不可擷取其中片段遽為評斷。苟其量刑
    已以行為人之責任為基礎，並斟酌刑法第57條各款所列情狀
    ，在法定刑度內酌量科刑，無偏執一端，或濫用其裁量權限
    ，致明顯失出失入情形，自不得任意指為不當或違法（最高
    法院75年度台上字第7033號、104年度台上字第2577號判決
    意旨參照）。原審以行為人之責任為基礎，審酌被告無視毒
    品對於健康之戕害及國家杜絕毒品犯罪之禁令，竟販賣、意
    圖販賣而持有及轉讓毒品即禁藥予他人，所為均屬不該。兼
    衡被告前有毒品、竊盜前科之素行（參見臺灣高等法院被告
    前案紀錄表），各次意圖販賣而持有、販賣或轉讓之毒品數
    量及被告坦承犯行之犯後態度。暨被告自陳○○肄業之智識程
    度、入監前以○○○○為業、未婚、有2名未成年子女、家境勉
    持等一切情狀，就原判決附表編號一、四至九、十四、十六
    至十九部分，分別量處如原判決附表編號一、四至九、十四
    、十六至十九所示之刑，復就該附表編號十七至十九所示各
    罪所處之刑，定其應執行刑為有期徒刑6月。並說明：⑴原判
    決附表編號一、四至九、十四、十六至十九部分，均依毒品
    危害防制條例第17條第2項規定減輕其刑。⑵原判決附表編號
    一、四至九、十四、十六至十九部分，均依毒品危害防制條
    例第17條第1項規定減輕其刑，並依法遞減輕其刑。⑶公訴意
    旨雖認被告構成累犯，並聲請加重其刑，然未提出相關證據
    佐證，且原審於審判程序中亦詢問此部分是否有證據聲請調
    查，給予程序保障，是尚難認已具體指出證明方法而謂盡其
    舉證責任(最高法院刑事大法庭110年度台上大字第5560號裁
    定要旨參照)，自無從認定為累犯。⑷被告所犯本件之犯行與
    刑法第59條所規定之要件不符，自無依該條酌減其刑之適用
    。本院認原判決關於本案科刑之部分，已依刑法第57條各款
    所列情狀審酌，而為量刑之準據，經核並無量刑輕重失衡、
    裁量濫用之情形，而被告上訴請求從輕量刑之理由，已為原
    判決審酌時作為量刑之參考因子，或尚不足以動搖原判決之
    量刑基礎，難認有據。
　⒉綜上所述，被告上訴意旨以原判決附表編號一、四至九、十
    四、十六至十九部分，量刑過重為由，指摘原判決不當，為
    無理由，應予駁回。
　㈢被告前開撤銷改判部分所處之刑及原判決附表編號一、四至
    九、十四、十六上訴駁回部分所處之刑，符合數罪併罰之要
    件，爰依刑法第51條第5款規定，定其應執行刑為有期徒刑3
    年6月。
據上論斷，應依刑事訴訟法第368條、第369條第1項前段、第364
條、第299條第1項前段（僅引用程序法），判決如主文。
本案經檢察官吳咨泓提起公訴及追加起訴暨移送併辦，檢察官鄭
益雄到庭執行職務。
中　　華　　民　　國　　111 　年　　9 　　月　　15　　日
                  刑事第一庭    審判長法　官  陳連發
                                      法　官  何秀燕
                                      法　官  洪榮家　　
以上正本證明與原本無異。
如不服本判決應於收受送達後20日內向本院提出上訴書狀，其未
敘述上訴理由者，並得於提起上訴後20日內向本院補提理由書（
均須按他造當事人之人數附繕本）「切勿逕送上級法院」。
　　　　　　　　　　　　　　　　　　　書記官  謝麗首
中　　華　　民　　國　　111 　年　　9 　　月　　15　　日
附錄本案論罪科刑法條：
毒品危害防制條例第4條第2項
製造、運輸、販賣第二級毒品者，處無期徒刑或10年以上有期徒
刑，得併科新臺幣1千5百萬元以下罰金。
毒品危害防制條例第5條第2項
意圖販賣而持有第二級毒品者，處 5 年以上有期徒刑，得併科
新臺幣 5 百萬元以下罰金。
藥事法第83條第1項
明知為偽藥或禁藥，而販賣、供應、調劑、運送、寄藏、牙保、
轉讓或意圖販賣而陳列者，處7年以下有期徒刑，得併科新臺幣5
千萬元以下罰金。